臺灣板橋地方法院刑事判決　　　　　　 96年度訴緝字第103號
公　訴　人　臺灣板橋地方法院檢察署檢察官
被　　　告　甲○○
　　　　　　　　　　（現另案於臺灣臺北監獄執行中）
選任辯護人　黃育勳律師
上列被告因偽造貨幣案件，經檢察官提起公訴（89年度偵字第14
07號），本院判決如下：
    主  文
甲○○意圖供行使之用而收集偽造之通用紙幣，處有期徒刑壹年
捌月。如附表所示之偽造通用紙幣拾玖張均沒收。
    事  實
一、甲○○於民國89年（起訴書誤載為88年）1 月6 日下午6 時
    許，在其友人吳佳賓（業經臺灣高等法院以90年度上更(一)字
    第590 號判處有期徒刑三年六月確定）位於臺北縣板橋市○
    ○路16巷21號2 樓之住處，由吳佳賓交付如附表所示之偽造
    之新臺幣（下同）500 元紙幣39張，用以抵償積欠甲○○之
    10,000元債務，詎甲○○明知該等紙幣係偽造之紙幣，仍意
    圖供行使之用，予以收集。嗣於同日晚上8 時許，適攜帶上
    開偽造之紙幣，途經臺北市萬華區○○○路與廣州街交岔路
    口遇警盤查時，主動將前述偽造之紙幣39張交付警方，而悉
    上情。
二、案經臺北市政府警察局萬華分局報請臺灣板橋地方法院檢察
    署檢察官偵查起訴。
    理  由
一、上揭犯罪事實，業據被告甲○○於警詢、偵查及本院審理時
    均坦承不諱，並有如附表所示偽造之500 元紙幣39張扣案足
    證，而上開紙幣經本院依刑事訴訟法第208 條第1 項規定囑
    託法務部調查局鑑定結果，確認係偽造紙幣，有該局89年5
    月23日（八九）陸（二）字第89034894號鑑定通知書附卷可
    稽（見本院89年度訴字第486 號刑事卷宗第50頁），足認被
    告自白與事實相符，罪證明確，犯行洵堪認定。
二、按行為後法律有變更者，適用行為時之法律。但行為後之法
    律有利於行為人者，適用最有利於行為人之法律，刑法第2
    條第1 項定有明文。被告行為後，刑法業經修正，並於94年
    2 月2 日，經總統以華總一義字第09400014901 號令公布，
    刑法施行法亦於95年6 月14日經總統以華總一義字第095000
    85181 號令增訂刑法施行法第1 條之1 ，並均自95年7 月1
    日施行，關於刑法第196 條第1 項之意圖供行使之用而收集
    偽造通用紙幣罪，其法定刑有關罰金部分，得併科銀元五千
    元以下罰金，依新修正之刑法施行法第1 條之1 規定，中華
    民國94年1 月7 日刑法修正施行後，刑法分則編所定罰金之
    貨幣單位為新臺幣。94年1 月7 日刑法修正時，刑法分則編
    未修正之條文定有罰金者，自94年1 月7 日刑法修正施行後
    ，就其所定數額提高為三十倍。但72年6 月26日至94年1 月
    7 日新增或修正之條文，就其所定數額提高為三倍。查刑法
    第196 條第1 項之意圖供行使之用而收集偽造通用紙幣罪，
    有關併科罰金刑部分，係於72年6 月26日至94年1 月7 日間
    非新增或修正過之條文，則依刑法施行法第1 條之1 第2 項
    前段之規定，應提高為三十倍，即係新臺幣十五萬元以下。
    而依罰金罰鍰提高標準條例第1 條之規定，依法律應處罰金
    、罰鍰者，就其原定數額提高二倍至十倍。但法律已依一定
    比率規定罰金或罰鍰之數額或倍數者，依其規定。然依行政
    院會銜司法院於72年7 月27日發布，同年8 月1 日施行，有
    關刑法定有罰金各條，提高為十倍，是前開得併科銀元五千
    元以下罰金，提高為十倍，即科罰金銀元五萬元，再者銀元
    與新臺幣之比率為一比三（現行法規所定貨幣單位折算新臺
    幣條例第2 條），故以新臺幣計算，本條罰金刑部分即得處
    新臺幣十五萬元以下罰金。新舊法有關法定罰金刑之最多額
    於比較結果固屬相同，對被告並無有利或不利，但自法定罰
    金刑之最少額部分觀察，修正後刑法第33條第5 款規定：「
    罰金：新臺幣一千元以上，以百元計算之。」而修正前刑法
    第33條第5 款規定：「罰金：一元（銀元）以上。」依前述
    同一罰金罰鍰提高標準計算，顯然低於新法之規定而有利於
    被告。從而本件被告被訴之刑法第196 條第1 項所定之罰金
    刑提高部分，即應適用罰金罰鍰提高標準條例第1 條前段、
    修正前刑法第33條第5 款之規定。
三、核被告所為，係犯刑法第196 條第1 項之意圖供行使之用而
    收集偽造通用紙幣罪。本件被告雖於犯罪未發覺前，即主動
    向警察告知犯罪，但嗣於本院審理中逃匿，未接受審判，經
    本院於89年6 月30日發布通緝，至96年3 月30日始緝獲歸案
    ，並經本院訊問無訛後，於96年4 月20日撤銷通緝，有本院
    89年6 月30日89年板院通刑東科緝字第526 號通緝書、96年
    4 月20日96年板院輔刑東銷字第351 號撤銷通緝書在卷可查
    ，被告於審理中既已逃匿，即無接受裁判之意思，核與刑法
    第62條前段所規定之自首要件不合，附此敘明（最高法院76
    年度臺上字第2039號、86年度臺上字第1951號判決可參）。
    查被告因一時貪慾圖便致罹刑章，其雖有收集偽造紙幣之實
    情，惟時間甚短，又於隨後為警盤查時，立即主動告知員警
    並悉數繳出扣案，並未進而行使或交付他人之舉，犯行尚屬
    輕微，而其所犯意圖供行使之用而收集偽造通用紙幣罪之法
    定本刑為三年以上十年以下有期徒刑，與其犯罪情節相較，
    實屬情輕法重，顯有堪資憫恕之處，本院認縱量處法定最低
    刑度，猶嫌過重，爰依刑法第59條規定，酌減其刑（被告行
    為後，刑法第59條雖於95年7 月1 日修正施行，惟該條規定
    為法院就刑之酌減審認標準見解之明文化，非屬法律之變更
    ，自不生新舊法比較適用之問題，最高法院95年第8 次刑事
    庭會議六、(一)之決議要旨參照）。爰審酌被告之品性、犯罪
    之動機、目的、收集偽造紙幣影響金融秩序之程度，惟犯罪
    後尚能坦承犯行等一切情狀，量處如主文所示之刑。又扣案
    如附表所示之偽造紙幣共39張，不問屬於犯人與否，爰依刑
    法第200 條規定，均併予宣告沒收。
據上論斷，應依刑事訴訟法第299 條第1 項前段，刑法第2 條第
1 項前段、第196 條第1 項、第200 條、第59條，罰金罰鍰提高
標準條例第1 條前段，判決如主文。
本案經檢察官蔡元仕到庭執行職務
中　　華　　民　　國　　96　　年　　9 　　月　　7 　　日
                  刑事第一庭    審判長法　官  陳恆寬
                                      法  官  陳福來
                                      法  官  張江澤
以上正本證明與原本無異。
如不服本判決，應於送達後10日內，向本院提出上訴狀。
                                      書記官　林怡秀
中　　華　　民　　國　　96　　年　　9 　　月　　7 　　日
附表：
┌───────┬───────────┬──────┐
│編號          │  面額（新臺幣）      │ 張數       │
├───────┼───────────┼──────┤
│RZ036853CR    │  500元               │ 1張        │
├───────┼───────────┼──────┤
│PW124661AL    │  500元               │ 1張        │
├───────┼───────────┼──────┤
│QZ656982GN    │  500元               │ 7張        │
├───────┼───────────┼──────┤
│LU531710EQ    │  500元               │ 15張       │
├───────┼───────────┼──────┤
│BS389460YC    │  500元               │ 15張       │
└───────┴───────────┴──────┘
附錄本案論罪科刑法條全文：
刑法第196條
行使偽造、變造之通用貨幣、紙幣、銀行券，或意圖供行使之用
而收集或交付於人者，處三年以上十年以下有期徒刑，得併科五
千元以下罰金。
收受後方知為偽造、變造之通用貨幣、紙幣、銀行券而仍行使，
或意圖供行使之用而交付於人者，處五百元以下罰金。
第一項之未遂犯罰之。
